【裁判字號】    99,附民,5
【裁判日期】    990414
【裁判案由】    損害賠償
【裁判全文】
臺灣高等法院高雄分院刑事附帶民事訴訟判決
原    告  甲  ○
被    告  丁○○
          乙○○
          丙○○
上列被告等因傷害等案件（本院99年度上訴字第101號），經原
告提起附帶民事訴訟，請求損害賠償，本院判決如下：
    主  文
被告丁○○、乙○○、丙○○應連帶給付原告新台幣拾萬元。
被告丁○○應給付原告新台幣陸萬元。
原告其餘之請求駁回。
原告假執行之聲請駁回。
    事實及理由
一、原告起訴主張：原告因見自由時報廣告刊登「汽機車借款免
    留車」之廣告，於97年4 月18日17時30分許，騎乘其妻李怡
    霖所有牌照YCR-9205三陽機車，前往丁○○所經營位於高雄
    市前鎮區○○○路122 號之「富甲汽車借款公司」（下稱富
    甲當鋪），以該機車質借得新台幣( 下同)1萬5 千元( 扣除
    1 個月利息，實拿13500 元) ，因甲○之妻李怡霖需騎用該
    機車，甲○表示欲依廣告內容取回該機車，丁○○表示需有
    人作保，始可將該機車取回，甲○乃找同事林健明前來擔任
    保證人，丁○○以林健明太年輕為由，予以拒絕。翌(19)日
    13時30分許，甲○再找其兄李茂全前往該當鋪欲擔任該借款
    保證人，丁○○亦以兄弟間不得作保為由，再予以拒絕，並
    告以需車主簽名，始可原車使用將車子騎走，甲○乃於當日
    15時許，駕車載李怡霖前往該當鋪，並邀同林健明同往，該
    當鋪人員取出1 份資料要李怡霖填寫，甲○即質問不是簽名
    即可，為何還要寫資料？引起丁○○之不滿，出手毆打甲○
    ，當時在該當舖內之乙○○、丙○○、綽號「阿龍」之成年
    男子見狀，亦基於傷害之共同犯意，分別出手毆打甲○，致
    甲○受有頭部外傷併腦震盪、顏面部、前胸、雙側上臂內側
    、左肩、背部擦傷之傷害。甲○被毆後走向門口欲離開上開
    地點，丁○○與綽號「阿龍」之成年男子另基於恐嚇之犯意
    聯絡，由丁○○恫嚇甲○稱：「恁爸有說要叫你們走嗎？你
    給恁爸站好」、「幹你娘」；綽號「阿龍」之成年男子亦恫
    嚇甲○：「不准把頭抬起來，不然要揍你」等語，以此加害
    生命、身體之事恐嚇甲○，致甲○心生畏懼，致生危害於安
    全。因此，原告自得依侵權行為之法律關係，請求被告丁○○、乙○○、丙○○3 人損害賠償。原告受傷害部分，請求
    被告3 人連帶賠償新台幣( 下同)10 萬元；受恐嚇部分，請
    求被告3 人連帶賠償30萬元；受辱侮部分，被告丁○○賠償
    60萬元，並願供擔保請准宣告假執行。
二、被告丁○○、乙○○、丙○○3 人則以：原告主張之事實，
    並非真實，被告丁○○等並無對原告為傷害、恐嚇及侮辱之
    犯行，不同意賠償原告云云抗辯。而請求駁回原告之訴。
三、按附帶民事訴訟之判決，應以刑事訴訟判決所認定之事實為
    據，刑事訴訟法第500 條前段定有明文。本件原告主張被告
    丁○○等對其為傷害等事實，業據原告於偵查、原審及本院
    證述明確，而原告係見到自由時報刊載「富甲當鋪汽機車借
    款免留車」之廣告，始以上開機車前往該當鋪質押借款等情
    ，亦有該廣告1 則附於偵查卷第4 頁足憑，原告將該機車質
    押後，欲依廣告內容將該機車取回，先後請林健明、李茂全
    、李怡霖等人前往該當鋪欲擔任保證人，而欲將該機車騎回
    ，均遭拒絕等情，亦經證人林健明、李茂全、李怡霖等人於
    本院結證屬實( 見本院卷第81至98頁) ，又甲○於97年4 月
    19日前往高雄市立民生醫院驗傷結果，頭部外傷併腦震盪、
    顏面部、前胸、雙側上臂內側、左肩、背部擦傷等傷勢，有
    該院民醫診字第3773、3774號診斷證明書各1 紙在卷（警卷
    第47-48 頁），觀之該診斷證明書開立時間為17時50分許，
    與告訴人指稱案發時間係15時許，僅相隔約3 時許，是其前
    開所述尚非憑空杜撰之詞。又證人即甲○之妻李怡霖於偵訊
    時證稱：當鋪大門原本是開的，但打人後，就把門關起來，
    他們邊打邊罵等語（偵卷第29頁）；於原審審理時證稱：當
    天有4 個人打我先生的頭部，我有去擋他們，他們沒有打我
    ，我記得胖胖的那個（指丁○○），我被嚇到一直哭，門關
    起來時，林健明也在裡面，後來是用我領得薪水還款等語（
    見原審卷第53-56 頁）；證人林健明於偵訊及原審審理時均
    證述：甲○要出來時，較胖的丁○○有用手將甲○推回去，
    甲○被打後還留在該處一段時間，約5 至10分鐘後才跟他老
    婆出來等語明確（偵卷第9-10頁、原審卷第50頁）。則甲○
    遭渠等毆打後仍不敢儘速離去，而繼續留待該處5 至10分鐘
    以觀，足認被告丁○○與綽號「阿龍」之人恐嚇甲○，致甲○心生畏懼而不敢自行離去，甚為明確。再者，證人即到場
    處理員警李瑞芳於原審審理時證稱：當天有看到中間這位（
    乙○○）等語（原審卷第24頁），證人劉賢興員警亦證稱：
    當天被害人指認當鋪內的人（丁○○、乙○○）打他等語（
    原審卷第25頁），是乙○○應係當天在場，並有出手毆打甲○之事實，堪以認定。另證人林健明於偵訊時證稱：在場4
    個人就一起打甲○，我可以確定庭上2 名被告（丁○○、丙○○）有打甲○等語（偵卷第9 頁）；於原審審理時證稱：
    我在門口等時，看到甲○被4 個人用拳頭打頭部、上半身，
    我要進去又被他們推出玻璃門外，我當初誤把乙○○認成另
    1 人，我現在只能確認這2 位（丁○○、丙○○）有動手等
    語（原審卷第47-49 頁），亦足認定被告丙○○，亦是參與
    毆打告訴人之人，是以被告乙○○所辯：當時僅與丁○○聊
    天，未參與毆打甲○云云，及被告丙○○所辯：當時伊並未
    在場云云，均屬卸責飾詞，自無足採。另原告於案發當日下
    午5 時50分，即前往高雄市立民生醫院就診，並有如上所述
    之傷勢，告訴人並於當日前往高雄市政府警察局一心路派出
    所報案，亦有該派出所受理報案三聯單1 份附於警卷內足憑
    ，原告上開傷勢顯係被毆傷所致，而被告丁○○確係在該當
    鋪受理原告典當機車之人，且本件傷害係因原告至該當鋪典
    當機車所引起，其爭執之對象係被告丁○○，足認原告指訴
    被告丁○○參與毆打並予以恐嚇，應足採信。是被告丁○○
    否認毆打及恐嚇告訴人云云，應屬卸責飾詞，亦無足採。則
    原告主張之上開事實，堪認真實。
四、按因故意或過失，不法侵害他人之權利者，負損害賠償責任
    ；數人共同不法侵害他人之權利者，連帶負損害賠償責任；
    又不法侵害他人之身體、健康名譽、自由者，被害人雖非財
    產上之損害，亦得請求賠償相當之金額，民法第184 條第1
    項前段、第185 條第1 項前段、第195 條第1 項前段分別有
    明文規定。本件被告丁○○等有傷害、恐嚇原告之事實，已
    如前述，則原告依前開規定，請求被告丁○○等負損害賠償
    責任，即屬有據。爰就原告請求之金額，是否准許，分述如
    下：
(一)、原告因受被告丁○○、乙○○、丙○○3 人前開傷害，致生
    活上受有極大之不便，其精神上受有相當之痛苦，應可認定
    。本院審酌被告丁○○等為經營當鋪業，原告從事業務員工
    作，及原告所受傷勢之情形，認原告此部分請求被告3 人連
    帶賠償10萬元，尚屬相當，應予准許。
(二)、原告受被告丁○○恐嚇及辱罵部分，原告精神上受有相當之
    痛苦，此部分原告請求被告丁○○給付在6 萬元範圍內，亦
    屬合理，應予准許。原告超過此部分之請求，為無理由，應
    予駁回。
(三)、原告陳明願供擔保聲請為假執行之宣告，本件經判決後不得
    上訴，無庸為假執行之宣告，原告假執行之聲請，並無實益
    ，應予駁回。
五、據上論結：本件原告之訴為一部有理由，一部無理由，依刑
    事訴訟法第502 條第1 項、第2 項，判決如主文。
中    華    民    國    99    年    4     月    14    日
                  刑事第六庭    審判長法  官   王憲義
                                      法  官   邱永貴
                                      法  官   簡志瑩
以上正本證明與原本無異。
不得上訴。
中    華    民    國    99    年    4     月    14    日
                                      書記官   張文斌

司法院資訊處製作；財團法人民間司法改革基金會備份。
